【裁判字號】    89,訴,1135
【裁判日期】    901025
【裁判案由】    偽造文書
【裁判全文】
臺灣桃園地方法院刑事判決                        八十九年度訴字第一一三五號
    公  訴  人  臺灣桃園地方法院檢察署檢察官
    被      告  丙○○
右列被告因偽造文書案件，經檢察官提起公訴（八十九年度偵字第一０三八三號），
本院判決如左︰
    主  文
丙○○無罪。
    理  由
一、本件公訴意旨略以：被告丙○○為求得一份穩定之工作，明知「桃園縣衛生局美
    容業營利事業登記審查表」（下稱：審查表）為公文書，其上所載飄香美容坊審
    查結果為「不符合規定，請依照審查意見改善」，竟於民國八十八年八、九月間
    ，將前揭審查表，加以剪貼、影印等方式變造為「符合規定」，嗣並持之交付不
    知情之代書甲○○憑以向桃園縣政府商業課申請營利事業登記證，足以生損害於
    縣政府業務管理之正確性。案經丙○○自首暨檢察官自動檢舉偵查起訴，因認被
    告丙○○涉犯刑法第二百十六條、第二百十一條之行使變造公文書罪嫌。
二、犯罪事實應依證據認定之，無證據不得推定其犯罪事實。又不能證明被告犯罪者
    ，應諭知無罪之判決，刑事訴訟法第一百五十四條、第三百零一條第一項分別定
    有明文。又事實之認定，應憑證據，如未能發現相當證據，或證據不足以證明，
    自不能以推測或擬制之方法，為裁判基礎（最高法院四十年台上字第八六號判例
    參照）；且認定犯罪事實所憑之證據，雖不以直接證據為限，間接證據亦包括在
    內，然而無論直接證據或間接證據，其為訴訟上之證明，須於通常一般之人均不
    致有所懷疑，而得確信其為真實之程度者，始得據為有罪之認定，倘其證明尚未
    達到此一程度，而有合理之懷疑存在而無從使事實審法院得有罪之確信時，即應
    由法院為諭知被告無罪之判決（最高法院七十六年台上字第四九八六號判例參照
    ）。本件公訴人認被告丙○○涉犯前揭罪名，係以被告之自白及有變造前後審查
    表二份在卷可稽，另有證人甲○○證述送件資料係被告拿來等為其主要論據。訊
    據被告丙○○雖對於右揭時地變造審查表乙節自白不諱，惟查：
    (一)飄香美容坊之業主即乙○○並不認識被告，亦未僱用被告在其飄香美容坊任職
      ，已據證人乙○○到庭結證在卷，被告與乙○○既不相識，亦未受僱在乙○○
      之飄香美容坊工作，被告有何為乙○○變造公文書之犯罪動機存在？被告供承
      其係為求得一份穩定工作及感謝乙○○對其之照顧，始背著乙○○變造該審查
      表云云，顯與事實不合。
    (二)被告對於以何方式？在何地點？如何變造該審查表，其前後之供述均支吾其詞
      ，莫衷一是，且對於變造之範本來源，始則供稱係由營業場所廢紙堆中裁剪下
      字體貼在審查表上，繼又改稱係以舊的合格審查表割下來改貼在原不合格之審
      查表上云云，被告就同一事實，先後竟為不同之陳述，其供述之內容即值懷疑
      ，且以被告並非經營代書或與此相類業務之人，其日常生活中如何能有機會接
      觸、取得「桃園縣衛生局美容業營利事業登記審查表」之文書？其供承係以舊
      的合格審查表割下加以黏貼變造云云，並不可採。
    (三)被告於八十六年九月間因誤觸高壓電，致其雙手及左小腿因電擊而截肢，已據
      被告供承在卷，並有照片一張存卷可稽，被告雙手截肢後雖裝有義肢（機械式
      可以二片鐵夾物），然其靈活度究不若常人，以被告雙手之現狀，持用剪刀
      裁剪紙類應無可能，如持用刀片（美工刀類）雖非不可能，然能否切割、黏貼
      如本件變造後審查表之完整，殊值懷疑？
    (四)證人乙○○證述其所經營之飄香美容坊為申請營利事業登記證，曾先後三次委
      請他人辦理，第一次委請案外人甲○○辦理，惟經縣政府衛生局檢查不合格，
      第二次轉委請他人辦理亦未完成，第三次係於八十八年四月間又改委請甲○○
      辦理，當次伊係囑其店內綽號「小胖」之人將申請所需之身分證影本、印章及
      建物使用執照等送交甲○○辦理，綽號「小胖」之人並非被告丙○○，伊不認
      識被告丙○○等語，而證人甲○○則證稱，第一次係乙○○親自送件至伊事務
      所，伊提出申請但檢查不合格，第二次則係被告丙○○將申請所需身分證影本
      、印章、審查合格表及建物使用執照送件至事務所，伊即向縣府商業課申請，
      即取得營利事業登記證等語，而被告丙○○則供稱，伊曾幫助乙○○送件二次
      ，第一次送件未通過，第二次送件就通過了云云，就渠等三人之供詞相互勾稽
      ，顯見並不一致，而證人乙○○既證述渠僅將身分證影本、印章及建物使用執
      照等申請資料交由店內綽號「小胖」之人送至甲○○之事務所，並非被告丙○○，且送件之資料由亦無包括審查合格表，則被告丙○○與證人甲○○供證係
      由被告本人將包含合格審查表等資料送至甲○○事務所等之供詞，即顯有疑義
      而啟人疑竇。
    (五)「桃園縣衛生局美容業營利事業登記審查表」因係經由電腦列印，所以表格與
      首字會對齊，且於「合格」之後並沒有再加句點，本申請案當初檢查並不合格
      等情，已據證人即桃園縣政府衛生局稽查員黃美華於偵查時到場結證在卷，然
      查本件由甲○○交由其事務所不知情之職員劉淑瑩向桃園縣政府申請「飄香美
      容坊」營利事業登記證之「桃園縣衛生局美容業營利事業登記審查表」，其表
      格與首字並不對齊，且「合格」二字之後均加句點，顯係以黏貼變造無疑，有
      該變造前後不合格及合格之審查表二紙在卷可佐，又將本件變造後之合格審查
      表與卷內（八十八年度他字第二四五０號卷第三十九頁）另件由甲○○代理申
      請之「美登峰護膚名店」之「桃園縣衛生局美容業營利事業登記審查表」相對
      照，該「美登峰護膚名店」之合格審查表，其表格與首字雖有對齊，然其審查
      表內之「合格」二字之後，竟亦同有句號，且該句號之位置竟與本件變造後之
      合格審查表完全一致，有該二份審查表可對照稽考，並有桃園縣政府函覆「美
      登峰護膚名店」亦係由甲○○代理申請設立之函一份可稽，則以「飄香美容坊
      」與「美登峰護膚名店」之營利事業申請案均係由甲○○代理，及該二份審查
      表均有於「合格」字樣之後加句點之情形，且二份審查表之表格完全一致等情
      ，另參以證人乙○○證稱渠將申請文件交由甲○○辦理後，即未再與甲○○聯
      絡，亦未曾前往甲○○事務所，及證人劉淑瑩證稱送件之案源係老闆（甲○○
      ）在外接洽，且送件資料係由甲○○交付而由其送件等情，本件「飄香美容坊
      」之合格審查表應係由甲○○以其前所變造之「美登峰護膚名店」合格審查表
      加以裁剪黏貼變造後，明知為不實事項，竟交由不知情之職員劉淑瑩持以向桃
      園縣政府申請營利事業登記證，使該管公務員陷於錯誤而為核發「飄香美容坊
      」之營利事業登記證，而足生損害於商業登記之正確性，至為明確。
三、按被告之自白不得作為有罪判決之唯一證據，仍應調查其他必要之證據，以察其
    是否與事實相符。刑事訴訟法第一百五十六條第二項定有明文。本件被告雖自白
    犯罪，然經調查證據結果，認其自白顯與事實不符，且亦查無其他證據足資證明
    被告有參與犯罪之實施，揆諸前開法律規定，即應為被告無罪之諭知。
四、至案外人甲○○所涉行使變造公文書及使公務員登載不實罪嫌及被告丙○○所涉
    頂替罪嫌，應由檢察官另為適法之處理。
據上論斷，應依刑事訴訟法第三百零一條第一項，判決如主文。
本案經檢察官黃文明到庭執行職務。
中      華      民      國      九十        年    十      月  二十五    日
                                  臺灣桃園地方法院刑事第一庭
                                      法  官    黃  斯  偉
右正本證明與原本無異。
如不服本判決，應於判決送達後十日內向本院提出上訴狀( 應附繕本 )，上訴於
臺灣高等法院。
                                      書記官    薛  淑  玲
中      華      民      國      九十        年    十      月  三十一    日


司法院資訊處製作；財團法人民間司法改革基金會備份。
